【裁判字號】    90,交訴,100
【裁判日期】    901005
【裁判案由】    過失致死
【裁判全文】
台灣新竹地方法院刑事判決                          九十年度交訴字第一號
    公  訴  人  臺灣新竹地方法院檢察署檢察官
    被      告  甲○○
                乙○○
    共      同
    選任辯護人  林秋萍  律師
右列被告因過失致死案件，經檢察官提起公訴（九十年度偵字第四００二號），本院
判決如左：
    主      文
甲○○、乙○○因過失致人於死，各處有期徒刑陸月，如易科罰金，均以參佰元折算
壹日。均緩刑貳年。
    事      實
一、甲○○係台北縣板橋市○○路○段二四三號三樓北昌營造股份有限公司（以下簡
    稱北昌公司）管理部襄理，乙○○則為力韋企業社員工，力韋企業社為北昌公司
    之下游包商。因北昌公司在台北縣三峽鎮中園國小有承包建築工程，而向行政院
    勞工委員會申請許可僱用ＰＨＡＮＡＲＡＴ  ＳＯＭＪＩＴ等外勞四十四名；於
    民國（下同）八十九年十二月間，中園國小校舍興建工程暫告一段落，為紓解外
    勞之辛勞，乃經由工地主任王智呈報北昌公司管理部核准外勞前往台中地區旅遊
    ，並由北昌公司負責人丙○○指示甲○○代為尋找司機。甲○○明知參與旅遊之
    外勞人數眾多，應安排或監督適合出遊之車輛及駕駛，竟疏未注意，僅要求略懂
    泰語，具有普通大貨車駕駛執照之乙○○於八十九年十二月二十八日凌晨四時，
    前往台北縣三峽鎮中園國小載乘外勞出遊，而未加理會外勞搭載之交通工具。嗣
    乙○○依約於八十九年十二月二十八日凌晨四時許前往，見中園國小工地內僅有
    北昌公司所有之車號Ｋ四─二三六六號自小貨車，乙○○明知汽車車廂以外不得
    載人，且貨車必需附載隨車作業人員者，除駕駛人外，小貨車不得超過二人，竟
    因現場無其他車輛，又不願得罪甲○○，而逕自以前開車號Ｋ四─二三六六號自
    小貨車搭載十三名外勞（右前座搭載一人，後車斗載十二名外勞）沿國道一號高
    速公路，由北往南開往台中方向。嗣於同日清晨五時四十分許，途經國道一號公
    路一０三公里又八００公尺處時，因右後輪爆胎導致自小貨車失控翻覆，乘座於
    後車斗之外勞均跌落地面，其中ＰＨＡＮＡＲＡＴ  ＳＯＭＪＩＴ受有頭部鈍力
    損傷之傷害，於送醫途中不治死亡（其餘受傷之外勞均未告訴）。
二、案經台灣新竹地方法院檢察署檢察官相驗後自動檢舉偵查起訴。
    理      由
一、右揭犯罪事實，業據被告乙○○坦承不諱，另訊據被告甲○○固不否認曾要求被
    告乙○○於八十九年十二月二十八日凌晨四時，至台北縣三峽鎮中園國小載乘外
    勞，惟矢口否認有何過失犯行，辯稱：伊只是北昌公司管理部負責人，受老板丙○○之命協助找司機開車，伊不知道外勞要用這部車子，伊沒有過失云云。選任
    辯護人亦以被告甲○○未負責安排此次行程及出遊車輛，無從負擔任何注意義務
    ；另被告乙○○為免工作不保，不得不依原定計劃載送外勞前往台中，惟開車前
    已查車輛無不正常狀況，車輛爆胎純屬意外事故等語為被告二人辯護。惟查，被
    告甲○○為北昌公司管理部負責人，此次旅遊行程，由泰勞自己規劃，經公司管
    理部核可等情，業據被告於警訊及本院供述甚詳，核與證人丙○○於偵查中證稱
    外勞與車輛均是管理部處理等語相符。被告甲○○既負責核可本件旅遊並受丙○○指示代為安排司機，即有監督或代為安排旅遊車輛之義務。乃其竟對外勞以何
    種車輛出遊毫無所悉，且又指示僅有普通大貨車駕駛執照之乙○○擔任駕駛（此
    有駕駛執照一紙在卷可稽），其有過失甚明。又汽車車廂以外不得載人；貨車必
    需附載隨車作業人員者，除駕駛人外，小貨車不得超過二人，道路交通安全規則
    第七十七條第四款、第八十六條第一項第一款後段分別定有明文。被告乙○○自
    應注意上述道路交通安全規則之規定，乃其竟於事實欄所載之時地，駕駛車號Ｋ
    四─二三六六號自小貨車以載貨之後車斗搭載十二名外勞，因而自小貨車右後輪
    爆胎肇事，致被害人ＰＨＡＮＡＲＡＴ  ＳＯＭＪＩＴ死亡，縱被告乙○○係北
    昌公司下游包商力韋企業社員工，亦有決定意思之自由，惟其竟仍以自小貨車充
    當大客車使用，其有過失亦足堪認定，辯護人前開所辯尚不足採。此外，並有道
    路交通事故調查報告表、現場及相驗照片二十二幀附卷可稽。而被害人ＰＨＡＮ
    ＡＲＡＴ  ＳＯＭＪＩＴ確因本件車禍肇致死亡，亦經臺灣新竹地方法院檢察署
    檢察官督同檢驗員相驗屬實，製有勘驗筆錄、相驗屍體證明書、驗斷書各一紙在
    卷可憑。是被告甲○○、乙○○之過失行為與被害人ＰＨＡＮＡＲＡＴ  ＳＯＭ
ＪＩＴ死亡間具有相當因果關係，事證明確，被告二人過失致人於死犯行，洵堪
    認定。
二、核被告甲○○、乙○○所為，均係犯刑法第二百七十六條第一項之過失致人於死
    罪。爰審酌被告二人過失之程度、於肇事後即與被害人家屬達成和解，有和解書
    一紙在卷足憑及犯罪後態度等一切情狀，各量處如主文所示之刑，並均諭知易科
    罰金之折算標準。又被告二人於行為後，刑法第四十一條業於九十年一月四日修
    正為「犯最重本刑為五年以下有期徒刑以下之刑之罪，而受六月以下有期徒刑或
    拘役之宣告，因身體、教育、職業、家庭之關係或其他正當事由，執行顯有困難
    者，得以一元以上三元以下折算一日，易科罰金。但確因不執行所宣告之刑，難
    收矯正之效或難以維持法秩序者，不在此限。」，並於同年月十日公佈施行，於
    同年月十二日生效，茲比較新舊法之規定，變更後之新法對被告並無不利，依刑
    法第二條第一項前段之規定，自應適用裁判時之新法，附此敘明。末查被告甲○○、乙○○前未曾受有期徒刑以上刑之宣告，有本院被告全國前案紀錄表附卷可
    證，因一時疏忽，致罹刑章，惡性尚屬輕微，犯後態度良好，且已與被害人家屬
    達成和解，經此次教訓，當知所警惕，而無再犯之虞，本院認前開對其宣告之刑
    ，以暫不執行為適當，爰併宣告緩刑二年，以啟自新。
據上論斷，應依刑事訴訟法第二百九十九條第一項前段，刑法第二百七十六條第一項
、第四十一條第一項前段、第二條第一項前段、第七十四條第一款，罰金罰鍰提高標
準條例第一條前段、第二條，判決如主文。
本案經檢察官林李嘉到庭執行職務。
中    華    民    國        九十      年        十      月      五      日
                                       台灣新竹地方法院交通法庭
                                           法  官  楊  明  箴
右正本證明與原本無異。
如不服本判決，應於判決送達後十日內向本院提出上訴狀( 應附繕本 )，上訴於
臺灣高等法院。
                                            書記官  陳  進  楷
中    華    民    國        九十      年        十      月      十六    日
附錄論罪科刑法條：刑法第二百七十六條第一項。
因過失致人於死者，處二年以下有期徒刑、拘役或二千元以下罰金。


司法院資訊處製作；財團法人民間司法改革基金會備份。
